【裁判字號】    92,台上,4272
【裁判日期】    920807
【裁判案由】    違反毒品危害防制條例
【裁判全文】
最高法院刑事判決                              九十二年度台上字第四二七二號
    上 訴 人  台灣高等法院高雄分院檢察署檢察官
    被    告  甲○○
                     （另案在台灣屏東監獄執行）
右上訴人因被告違反毒品危害防制條例案件，不服台灣高等法院高雄分院中華民國九
十二年五月三十日第二審判決（九十二年度上訴字第四三六號，起訴案號：台灣屏東
地方法院檢察署九十年度偵字第七八○○號︿原判決及第一審判決均誤載為一八三九
五號﹀），提起上訴，本院判決如左：
    主  文
上訴駁回。
    理  由
按刑事訴訟法第三百七十七條規定，上訴於第三審法院，非以判決違背法令為理由，
不得為之。是提起第三審上訴，應以原判決違背法令為理由，係屬法定要件。如果上
訴理由狀並未依據卷內訴訟資料，具體指摘原判決不適用何種法則或如何適用不當，
或所指摘原判決違法情事，顯與法律規定得為第三審上訴理由之違法情形，不相適合
時，均應認其上訴為違背法律上之程式，予以駁回。本件原判決以公訴意旨略稱：被
告甲○○明知安非他命為毒品危害防制條例所列管之毒品，非經主管機關許可，不得
擅自製造、販賣、施用或持有，竟意圖營利，基於販賣第二級毒品安非他命之犯意，
以其所使用之0000000000號及0000000000號二支行動電話為聯
絡工具，在高雄地區販賣第二級毒品，並於民國九十年（起訴書誤載為九十一年）十
一月一日下午五時三十分許，在高雄縣林園鄉○○路旁，以每包新台幣（下同）五百
元之價格，販賣一小包安非他命予湯易叡施用。嗣同年月八日下午三時許，被告乘坐
其友人李玉珍駕駛之小客車，途經高雄市○○區○○路與鳳池街口處經警查獲，扣得
其持有之海洛因一包（毛重零點二四公克）、安非他命一包（毛重三十六點五公克）
、塑膠鏟子一支及夾鏈袋五十四個。被帶回警局接受詢問時，恰巧湯易叡於當日下午
約五時許，以其0000000000號行動電話撥打被告之0000000000
號行動電話，欲向其購買海洛因，該通電話經警員接聽後，即佯約湯某在高雄市小港
區○○○路與中林路交叉口附近之某加油站處交易，湯易叡於同日下午五時許，依約
至該加油站欲交易毒品時，經警當場查獲，並因其供述而查悉上情等情。因認被告涉
犯毒品危害防制條例第四條第二項之販賣第二級毒品罪嫌（被告被訴販賣第一級毒品
未遂罪部分，業經原審維持第一審所為無罪判決，駁回檢察官之上訴而告確定）。惟
經審理結果，認為不能證明被告有販賣第二級毒品犯行，因而撤銷第一審關於該部分
科刑之判決，改判為被告無罪之諭知，已詳敘其調查、取捨證據之結果及認應為無罪
判決之心證理由。就形式上觀察，原判決要無採證違背經驗法則、論理法則或理由不
備等違背法令情事。證人湯易叡於警詢、偵查中已明確供稱伊向被告購買毒品，連同
查獲當日（即九十年十一月八日），計有二次，第一次是同年月一日，以五百元向被
告購買安非他命一小包，伊於購買當日確曾先以行動電話與被告聯絡等語，但偵查中
經調取二人行動電話之通聯紀錄，發現當日其二人並未有以上開行動電話通話情事。
湯易叡嗣於檢察官提示該通聯紀錄後，雖稱伊係於九十年十月三十一日就打行動電話
予被告，欲購買毒品，因被告表示有時才打給伊，故與被告有多次聯絡等語，然其於
原審仍堅稱九十年十一月一日交易當日，伊確有打行動電話與被告約定交易時地，此
項供證亦與該卷附通聯紀錄不相符合，則湯某於檢察官提示雙方之通聯紀錄後，改稱
係自同年十月三十一日起即與被告聯絡欲購買毒品之供證，其真實性猶非無疑。除此
，湯易叡於警詢、偵查、第一審審理及原審調查時就向被告購買安非他命之次數、金
額等重要情節所供亦先後異詞，非無瑕疵可指，原判決因依上開卷證綜合判斷，將該
證人所為不利被告之供證予以摒棄不採，要無悖於證據法則。證人即警員陳保嘉於第
一審審理時證稱伊係根據線報獲知被告將於九十年十一月八日送毒品至高雄市○○區
○○路與鳳池路口，而前往查獲被告，且稱伊線民即係向被告購買毒品之人等語，則
該線民縱到庭證明此情，亦無從據以認定被告確有公訴人所指於同年月一日售賣安非
他命予湯易叡之犯行，原審未命警員陳保嘉提供該線民之姓名、住址，予以傳訊，自
無應於審判期日調查之證據未予調查之違誤。而依高雄市政府警察局小港分局刑事案
件移送書所載及警員陳保嘉之供證，李玉珍係九十年十一月八日查獲當日駕車搭載被
告之人，並非被告被訴於同年月一日售賣安非他命予湯易叡時在場目擊或參與之人，
難認係對被告不利之證據，原審未加傳訊為無益之調查，要無違法可言。被告所持用
之0000000000號行動電話雖登記於林靜暐名下，然林女已經原審多次傳訊
及拘提均無結果，亦無證據調查職責未盡可指。又證人湯易叡於九十年十一月八日經
警查獲採尿送驗未發現甲基安非他命及嗎啡反應，另於偵查中經採集其毛髮送請法務
部法醫研究所檢驗結果，亦無該二毒品反應，且據該所復函稱研判受檢者可能未曾施
用鴉片類及安非他命類毒品或非長期、非習慣性施用毒品，以致在頭髮中積存之毒品
成分過少而無法檢出等語。似徵湯易叡所稱伊最後一次係於九十年十一月一日向被告
購買安非他命後，在伊車上施用之供詞，其真實性堪疑，原判決因之不採其不利於被
告之供證，要無採證違法可言。被告查有施用毒品習性，且曾因之經送強制戒治，是
所辯扣案安非他命與空夾鏈袋及塑膠鏟子係供己施用等語，尚非無據，要不能執之為
認定其有販賣安非他命之犯罪論據，亦據原判決於理由內論述甚詳，原判決縱就一般
市售空夾鏈袋每包一百個，並無零售之語，未說明其依據，不無疏漏，然此於無罪論
斷之本旨不生影響，依刑事訴訟法第三百八十條之規定，仍不能因之指為違法。是上
訴意旨上開所指，核與法律規定得為第三審上訴理由之違法情形，不相適合。其餘上
訴意旨則係就原判決已說明事項或屬原審採證認事職權之適法行使，徒憑己見，任意
指摘為違法，且仍為單純事實之爭執，均不得據為第三審上訴之合法理由，其上訴違
背法律上之程式，應予駁回。
據上論結，應依刑事訴訟法第三百九十五條前段，判決如主文。
中      華      民      國    九十二    年      八      月      七      日
                              最高法院刑事第十二庭
                                  審判長法官  張  淳  淙
                                        法官  謝  俊  雄
                                        法官  蘇  振  堂
                                        法官  張  春  福
                                        法官  呂  丹  玉
      右正本證明與原本無異
                                              書  記  官
中      華      民      國    九十二    年      八      月     十四     日
                                                                  Ｍ


司法院資訊處製作；財團法人民間司法改革基金會備份。
